---
title: "Rapport Projet n°4 : Analyse multicritère pour la gestion des inondations au Sénégal : cas de la Commune de Diamaguene Sicap Mbao
"
author: "Khady Mame Diarra SENE"
date: "2024-06-30"

output:
  html_document:
    toc: true
    toc_depth: 4
    number_sections: yes
    css: styles.css

---



```{r setup, include=FALSE}
knitr::opts_chunk$set(echo = FALSE,message = FALSE, warning = FALSE)
```

# Résumé #

# Introduction générale #
## Contexte et justification ##

<div style="text-align: justify;">

Dans un monde en pleine transformation, où le dérèglement climatique s'accentue, les inondations deviennent de plus en plus préoccupantes, représentant un défi majeur pour les décideurs. La croissance démographique dans les grandes villes aggrave ce problème, avec un afflux constant de personnes s'installant en milieu urbain, entraînant une expansion rapide des quartiers périphériques. Cette urbanisation, souvent non encadrée, s'accompagne d'une carence ou d'une absence flagrante de systèmes d'assainissement pluvial, exacerbant ainsi les risques d'inondation. Conscients de ces enjeux et des difficultés rencontrées par les populations, cette étude vise à analyser les facteurs physiques et humains qui influencent directement l'ampleur des inondations, en s'appuyant sur des données géospatiales. Les inondations constituent un phénomène récurrent dans les grandes villes africaines, en particulier dans les zones périphériques, ce qui justifie le choix de la commune de Diamaguène Sicap Mbao comme zone d'étude. Cette analyse est cruciale pour permettre aux acteurs locaux d'intervenir de manière plus efficace auprès des populations confrontées aux problèmes liés aux inondations.

</div>

## Objectif général ##
<div style="text-align: justify;">
**L’objectif de cette étude est de faire une
analyse des zones susceptibles d’être inondées grâce à l’utilisation du modèle
numérique de terrain et de la collecte des points d’eau**
</div>

## Objectif spécifique ##
- *Analyse des facteurs physiques du milieu : la topographie et l’hydrologie*
- *Analyse la dynamique d’occupation du sol et de la population*

# Présentation de la zone d'étude #

```{r}
library(sf)
library(sp)
zone_etude<- st_read("Data/Quartiers_comm.shp", quiet = TRUE)
zone_etude1<-st_transform(zone_etude,crs = 4326)
```


```{r}
library(leaflet)
library(viridis)

pal <- colorFactor(palette = viridis(length(unique(zone_etude1$QRT_VLG_HA))), 
                   domain = zone_etude$QRT_VLG_HA)
leaflet(zone_etude1)%>%
  addProviderTiles(providers$OpenStreetMap)%>%
  addPolygons(color = ~pal(QRT_VLG_HA),
              fillOpacity = 0.7,
              weight = 1)%>%
  setView(lng = -17.352540491056484, lat = 14.767247041989215, zoom = 12)
```
# Présentation du projet #


## Analyse de la dynamique d'occupation du sol ##

# Méthodologie de traitement des données #

# Présentation des résultats #

## Etude de la topographie de la zone d'étude ##
```{r}
library(raster)
library(sp)
mnt<-raster("Data/Pente.tif")
```

```{r}
library(sf)
zone_DSM<-st_read("Data/Polygone_DSM.shp")
```

```{r}
mnt_DSM<-crop(mnt,zone_DSM)
plot(mnt_DSM)
```


## Détection des zones inondées ##
```{r}
#Sauvegarde du modèle numérique de terrain de la zone d'étude
library(raster)
library(sp)
#writeRaster(mnt_DSM,"C:/Users/pc gz/Desktop/Local/Local_traitement/mnt_zone.tif",format="GTiff",overwrite=TRUE)
```

```{r}
library(stars)
par(mfrow = c(2, 2))
par(mar = rep(1, 4))
tif<-mnt_DSM
image(tif, main = "(a)")
set.seed(131)
pts <- st_sample(st_as_sfc(st_bbox(tif)), 3)
plot(st_buffer(pts, 200), add = TRUE, pch = 3, border = 'blue', col = NA, lwd = 2)
```

```{r}
#fPoints_value<-extract(tif, point_inond) # query at points
#aggregate(x, st_buffer(pts, 500), FUN = mean) |> st_as_sf() # aggregate over circles
```

```{r}
# Créer un dataframe avec les valeurs extraites
value_pixel<-getValues(tif)
#print(value_pixel)
df_pixels <- data.frame(matrix(value_pixel[1:100], nrow = 5, byrow = TRUE))

# Afficher les 10 premières lignes et colonnes
print(df_pixels)


# Afficher le dataframe

```
```{r}
library(sf)
point_inond<-st_read("Data/Points_d'eau_DSM.shp")
plot(point_inond)
```
```{r}
library(sf)
point_non_inond<-st_read("C:/Users/pc gz/Desktop/Local/Local_traitement/Data/Point_Alt.shp")
plot(st_geometry(point_non_inond))
```

```{r}
#Extraction des valeurs des pixels
inondables <- extract(tif, point_inond)
inondables
```

```{r}
non_inondables<-extract(tif, point_inond)
non_inondables
```

```{r}
#Combinaison des classes pour créer un seul dataframe
alt <- c(inondables, non_inondables)
classes <- factor(c(rep(1, length(inondables)), rep(0, length(non_inondables))))
classes
```

```{r}
data <- data.frame(altitude = alt, classe = classes)
data
```

```{r}
library(stats)
modele_inond <- glm(classe ~ altitude, data = data, family = "binomial")
summary(modele_inond)
```
```{r}
# Prédire la probabilité d'inondation
predictions <- predict(modele_inond, type = "response")
predictions
```
```{r}
# Créer un dataframe avec les altitudes des pixels du mnt de la zone d'étude
df_predict <- data.frame(altitude = value_pixel)
df_predict
```

```{r}
predictions <- predict(modele_inond, newdata = df_predict, type = "response")
```

```{r}
# Ajouter les prédictions au dataframe
df_predict$prob_inondable <- predictions

# Afficher les premières lignes du dataframe avec les prédictions
df_predict
```
```{r}
df_predict$classe_predite <- ifelse(df_predict$prob_inondable > 0.5, 1, 0)
df_predict
```
```{r}
#Evaluation du modèle
pred_classes <- ifelse(predictions > 0.5, 1, 0)
pred_classes
```

```{r}
#Extraire les cordonnées du tif
coords <- coordinates(tif)  # Obtenir les coordonnées des pixels
```


```{r}
# Créer un dataframe avec les coordonnées et les prédictions
df_raster <- data.frame(x = coords[,1], y = coords[,2], prediction = as.numeric(predictions))

```

```{r}
# Créer un raster à partir des prédictions
raster_prediction <- rasterFromXYZ(df_raster)
```

```{r}
# Afficher le raster des prédictions
plot(raster_prediction, main = "Raster des prédictions (inondable/non inondable)")
```

```{r}
couleurs <- c("white", "green", "red")
plot(raster_prediction, 
     col = couleurs, 
     legend = FALSE,  # Désactiver la légende automatique
     main = "Raster des classes prédictes (Inondable/Non Inondable)")

# Ajouter manuellement la légende
legend("topright", 
       legend = c("Non classifié", "Non Inondable", "Inondable"), 
       fill = couleurs, 
       border = "black")
```

```{r}
# Créer la matrice de confusion
#table_reelle_vs_predite <- table(data$classe, pred_classes)

# Afficher la matrice de confusion
#print(table_reelle_vs_predite)
```

## Collecte des zones inondées ##

### Présentation de la plateforme de collecte des données ###

### Exploitation des données collectées ###

# Conclusion et Perspective #


