---
title: "Rapport Projet n°4 : Analyse multicritère pour la gestion des inondations au Sénégal : cas de la Commune de Diamaguene Sicap Mbao
"
author: "Khady Mame Diarra SENE"
date: "2024-06-30"

output:
  html_document:
    toc: true
    toc_depth: 4
    number_sections: yes
    css: styles.css

---



```{r setup, include=FALSE}
knitr::opts_chunk$set(echo = FALSE,message = FALSE, warning = FALSE)
```

# Résumé #

# Introduction générale #
## Contexte et justification ##

<div style="text-align: justify;">

Dans un monde en pleine transformation, où le dérèglement climatique s'accentue, les inondations deviennent de plus en plus préoccupantes, représentant un défi majeur pour les décideurs. La croissance démographique dans les grandes villes aggrave ce problème, avec un afflux constant de personnes s'installant en milieu urbain, entraînant une expansion rapide des quartiers périphériques. Cette urbanisation, souvent non encadrée, s'accompagne d'une carence ou d'une absence flagrante de systèmes d'assainissement pluvial, exacerbant ainsi les risques d'inondation. Conscients de ces enjeux et des difficultés rencontrées par les populations, cette étude vise à analyser les facteurs physiques et humains qui influencent directement l'ampleur des inondations, en s'appuyant sur des données géospatiales. Les inondations constituent un phénomène récurrent dans les grandes villes africaines, en particulier dans les zones périphériques, ce qui justifie le choix de la commune de Diamaguène Sicap Mbao comme zone d'étude. Cette analyse est cruciale pour permettre aux acteurs locaux d'intervenir de manière plus efficace auprès des populations confrontées aux problèmes liés aux inondations.

</div>

## Objectif général ##
<div style="text-align: justify;">
**L’objectif de cette étude est de faire une
analyse des zones susceptibles d’être inondées grâce à l’utilisation du modèle
numérique de terrain et de la collecte des points d’eau**
</div>

## Objectif spécifique ##
- *Analyse des facteurs physiques du milieu : la topographie et l’hydrologie*
- *Analyse la dynamique d’occupation du sol et de la population*

```{r}
# Chargement des packages
library(sf)
library(sp)
library(leaflet)
library(viridis)
library(raster)
library(stars)
library(ggplot2)
library(terra)
```

# Présentation de la zone d'étude #

```{r}
#Ajout de la limite de la zone d'etude
zone_etude<- st_read("Data/Quartiers_comm.shp", quiet = TRUE)
#Reprojection en degree minite seconde
zone_etude1<-st_transform(zone_etude,crs = 4326)
```


```{r}
#Visualisation de la zone d'etude
pal <- colorFactor(palette = viridis(length(unique(zone_etude1$QRT_VLG_HA))), 
                   domain = zone_etude$QRT_VLG_HA)
leaflet(zone_etude1)%>%
  addProviderTiles(providers$OpenStreetMap)%>%
  addPolygons(color = ~pal(QRT_VLG_HA),
              fillOpacity = 0.7,
              weight = 1)%>%
  setView(lng = -17.352540491056484, lat = 14.767247041989215, zoom = 13)
```
# Présentation du projet #


## Analyse de la dynamique d'occupation du sol ##

# Méthodologie de traitement des données #

# Présentation des résultats #

## Etude de la topographie de la zone d'étude ##

### Exploitation du modèle numérique de terrain  ###

```{r}
#Ajout du MNT de la region de Dakar
mnt<-raster("Data/Mnt_Dk.tif")
plot(mnt)
title("Modèle Numérique de Terrain de la région de Dakar")
```
<div>
### Couper la zone d'étude à partir de la limite ###
```{r}
#Ajouter la limite de la zone d'etude
zone_DSM<-st_read("Data/Polygone_DSM.shp")
plot(st_geometry(zone_DSM))
title("Limite de la zone d'étude")
```

```{r}
mnt_DSM<-crop(mnt,zone_DSM)
plot(mnt_DSM)
title("Modèle Numérique de Terrain de la Commune de DSM")

```
</div>

## Détection des zones inondées à partir du MNT##

<div class="pixel">
  <div class="raster"> 
### Apperçue d'un modèle numérique de terrain ###
```{r}
#Explication d'un MNT
par(mfrow = c(2, 2))
par(mar = rep(1, 4))
tif<-mnt_DSM
image(tif, main = "(a)")
set.seed(131)
pts <- st_sample(st_as_sfc(st_bbox(tif)), 3)
plot(st_buffer(pts, 200), add = TRUE, pch = 3, border = 'blue', col = NA, lwd = 2)
```
  </div>
  <div class="value">
```{r}
# Créer un dataframe avec les valeurs extraites
value_pixel<-getValues(tif)
#print(value_pixel)
df_pixels <- data.frame(matrix(value_pixel[1:50], nrow = 5, byrow = TRUE))
# Afficher les 10 premières lignes et colonnes
print(df_pixels)

```
  </div>
</div>

### Reclassification des altitudes ###

<div>
#### Ajouter la localisation des points inondés et non inondés ####
```{r}
#Ajout des points inondes
point_inond<-st_read("Data/Points_d'eau_DSM.shp")
plot(point_inond)
```

```{r}
#Ajout des points non inondes
point_non_inond<-st_read("C:/Users/KHADY MAME DIARRA/Desktop/Local/Local_traitement/Data/Point_Alt.shp")
plot(st_geometry(point_non_inond))
```

</div>
### Extraction de la valeur des pixels ###

#### Extraction des points inondables ####
```{r}
point_inond<-st_transform(point_inond,crs = 32628)
inondables <- extract(tif, point_inond)
inondables

```
#### Extraction des points non inondables ####
```{r}
non_inondables<-st_transform(point_non_inond,crs = 32628)
non_inondables<-extract(tif, point_non_inond)
non_inondables
```
#### Analyse des valeurs extraites ####

```{r}
#Convertir en Dataframe
data_inond<-as.data.frame(inondables)
data_non_inond<-as.data.frame(non_inondables)
```


```{r}
#compter le nombre des pixels d'enregistrement
nombre_inond<-table(data_inond$inondables)
#Convertir en dataframe
nombre_inond<-as.data.frame(nombre_inond)
colnames(nombre_inond) <- c("Valeur", "Nombre")
#visualiser le résultat
ggplot(nombre_inond, aes(x = Valeur, y = Nombre)) +
  geom_bar(stat = "identity", fill = "skyblue") +
  labs(title = "Distribution selon la valeur des pixels",
       x = "Valeur du pixel",
       y = "Nombre de pixels") +
  theme_minimal()
```

```{r}
#compter le nombre des pixels d'enregistrement
nombre_non_inond<-table(data_non_inond$non_inondables)
#Convertir en dataframe
nombre_non_inond<-as.data.frame(nombre_non_inond)
colnames(nombre_non_inond) <- c("Valeur", "Nombre")
#visualiser le résultat
ggplot(nombre_non_inond, aes(x = Valeur, y = Nombre)) +
  geom_bar(stat = "identity", fill = "#40e0d0") +
  labs(title = "Distribution selon la valeur des pixels",
       x = "Valeur du pixel",
       y = "Nombre de pixels") +
  theme_minimal()
```

### Modéle de Classification ###
#### Reclassification du Terrain ####

```{r}
#Methode de reclassification du terrain
mnt<-mnt_DSM
mnt[mnt <= 2] <- 0
mnt[mnt > 2 & mnt <= 4] <- 1
mnt[mnt > 4 & mnt <= 8] <- 2
mnt[mnt > 8] <- 3
plot(mnt)
title("Reclassification Terrain selon les hauteurs")
```

### Facteurs Complémentaires ###
#### Type de sol ####
```{r}
Type_sol<-st_read("C:/Users/KHADY MAME DIARRA/Desktop/Local/Local_traitement/Data/Type_sol.shp")
```

```{r}
ggplot(data=Type_sol)+
  geom_sf(aes(fill = Name))+
  scale_fill_manual(values = c("orange", "skyblue"),
                    name = "Types de Sol")+
  labs(title = "Les types de sol de la Commune de DSM")+
  theme_minimal()+
  theme(legend.position = "bottom",
        legend.background = element_rect(fill = "grey", color = "black"),  # 
        legend.title = element_text(size = 12),
        legend.text = element_text(size = 12))
```
```{r}
typesols
x<-c("Sols ferrugineux tropicaux faiblement lessivés","Sols hydromorphes")
y<-c(7.15,1.92)
Sol_area<-data.frame(Type_de_sol=x,Surface=y)
print(Sol_area)

```

#### Analyse type de sol et élévation du terrain ####
```{r}
#Concatenation des deux données
#Converir les types de sol en raster
#Charger la donnée
typesol<-Type_sol
#Créer un raster vide pour stocker la donnée
rastype<-raster(typesol,res=30)
#Rasteriser le type de sol
typesols<-rasterize(Type_sol,rastype)
#visualisation
couleur<-c("grey","brown")
plot(typesols,col=couleur,main="Sol rasteriser", legend=TRUE)
```

```{r}
#Concatenation des deux valeurs
vul<-rbind(mnt_DSM,typesols)
```



```{r}
# Créer la matrice de confusion
#table_reelle_vs_predite <- table(data$classe, pred_classes)

# Afficher la matrice de confusion
#print(table_reelle_vs_predite)
```

```

## Collecte des zones inondées ##

### Présentation de la plateforme de collecte des données ###

### Exploitation des données collectées ###

# Conclusion et Perspective #


